臺灣桃園地方法院刑事判決                                          110年度訴字第909號
公  訴  人  臺灣桃園地方檢察署檢察官  
被      告  陶嘉淵


選任辯護人  廖智偉律師
            王聖傑律師
上列被告因違反毒品危害防制條例案件，經檢察官提起公訴（10
9年度偵字第27003號），本院判決如下：
    主  文
陶嘉淵共同販賣第二級毒品，未遂，處有期徒刑參年。
扣案如附表編號一所示之物沒收銷燬。
    事  實
一、陶嘉淵、葉振緯（現由本院通緝中)均明知大麻係毒品危害
    防制條例第2條第2項第2款所列之第二級毒品，未經許可，
    不得持有及販賣，竟基於販賣第二級毒品大麻以牟利之犯意
    聯絡之犯意聯絡，由陶嘉淵提供新臺幣（下同）1萬元予葉
    振緯作為每次交易之代價，再由葉振緯利用通訊軟體「Tele
    gram」聊天群組「地下交易所」兜售毒品，葉振緯遂於民國
    109年9月5日上午9時許，在上開群組以「奎茵哈莉」之化名
    張貼「300 草變現 北部 意者私」、「lg 400 不零售 最少
     100 全收價可議」資訊供購買毒品者聯繫，以此方式兜售
    毒品。適有民眾佯裝購買而檢舉，並提供雙方議定於109年9
    月6日中午12時許，在桃園市○○區○○○路0段0號桃園高鐵站以
    10萬4,000元之代價購買260公克大麻進行交易之交易詳情，警
    方獲報後，旋即在桃園市○○區○○○路0段0號桃園高鐵站埋伏
    。嗣陶嘉淵駕駛車牌號碼000-0000號自用小客車搭載葉振緯
    及不知情之人張育維，前往於上開地點碰面進行毒品交易，
    經警當場逮捕陶嘉淵、葉振緯而未遂，並扣得第二級毒品大
    麻1包(內有3包；毛重共253.36公克【起訴書誤載為「270公
    克」，應予更正】)及行動電話2支，始悉上情。
二、案經新北市政府警察局刑事警察大隊報請臺灣桃園地方檢察
    署檢察官偵查起訴。
    理  由
壹、程序部分：
一、按被告以外之人於審判外之言詞或書面陳述，除法律有規定
    者外，不得作為證據；又被告以外之人於審判外之陳述，雖
    不符合同法第159 條之1 至第159 條之4 規定，但經當事人
    於審判程序同意作為證據，法院審酌該言詞陳述或書面陳述
    作成時之情況，認為適當者，亦得為證據。當事人、代理人
    或辯護人於法院調查證據時，知有第159 條第1 項不得為證
    據之情形，而未於言詞辯論終結前聲明異議者，視為有前項
    之同意，刑事訴訟法第159 條第1 項及第159 條之5 分別定
    有明文。經查，本判決下列所引用之被告以外之人於審判外
    之陳述（含書面陳述），檢察官、被告陶嘉淵及其辯護人迄
    至本院言詞辯論終結前均未聲明異議，本院審酌上開證據資
    料製作時之情況，尚無違法不當及證明力明顯過低之瑕疵，
    亦認為以之作為證據應屬適當，揆諸前開規定，爰依刑事訴
    訟法第159 條之5 規定，認前揭證據資料均有證據能力。
二、本件認定事實所引用之本件卷內之非供述證據，檢察官、被
    告及其辯護人均未主張排除前開證據之證據能力，且迄於本
    院言詞辯論終結前均未表示異議，本院審酌前開非供述證據
    並無證據證明係公務員違背法定程序所取得，亦無刑事訴訟
    法第159 條之4 之顯有不可信之情況與不得作為證據之情形
    ，是本件認定事實所引用之本件卷內之非供述證據，均認為
    有證據能力。
貳、實體部分：
一、認定事實之理由及依據：
  ㈠上揭犯罪事實，業據被告於警詢、偵訊、本院準備程序及審
    理時均坦承不諱（詳見偵字卷第17至18頁、第141至142頁；
    本院卷第71頁、第214頁），核與證人即同案被告葉振緯於
    警詢、偵訊時之證述、證人張育維於警詢時之證述、 證人A
    1於警詢、偵訊時之證述內容大致相符（詳見偵字卷第23至2
    9頁、第31至35頁、第37至40頁、第147 至149 頁、第183至
    184頁），並有被告手機內手持大麻及大麻之照片、同案被
    告葉振緯與綽號胖胖間之WECHAT對話、偵辦被告葉振緯等人
    毒品案通訊軟體Telegram譯文表、案件照片、新北市政府警
    察局刑事警察大隊搜索扣押筆錄暨扣押物品目錄表、刑案照
    片在卷可稽（詳見偵字卷第21頁、第41至42頁、第43至44頁
    、第45至48頁、第49至53頁、第67至68頁），復有扣案如附
    表編號一所示之毒品可憑。而警方於109年9月5日所扣得之
    如附表編號一所示之菸草檢品3包，經送鑑定，確檢出第二
    級毒品大麻成分（重量詳如附表編號一所示），此有法務部
    調查局濫用藥物實驗室109年8月31日調科壹字第1092301436
    0號鑑定書在卷可參（詳見偵字卷第165頁），足認被告前開
    任意性之自白，核與上揭事實相符，應值採信。
  ㈡按販賣毒品之所謂販賣行為，須行為人主觀上有營利意圖，
    且客觀上有販賣毒品行為，即足構成，至於實際上是否已經
    獲利，則非所問；必也始終無營利之意思，而以原價或低於
    原價有償讓與他人，方難謂為販賣行為，而僅得以轉讓罪論
    處（最高法院93年度台上字第1651號判決參照）。又販賣毒
    品係政府嚴予查緝之違法行為，且可任意分裝或增減其分量
    ，各次買賣之價格，當亦各有差異，隨供需雙方之資力、關
    係之深淺、需求之數量、貨源之充裕與否、販賣者對於資金
    之需求如何即殷切與否，以及政府查緝之態度，進而為各種
    不同之風險評估，而為機動性之調整，因之販賣之利得，除
    經坦承犯行，或帳冊價量均記載明確外，委難察得實情，是
    縱未確切查得販賣賺取之實際差價，但除別有事證，足認係
    按同一價格轉讓，確未牟利之情形外，尚難執此認非法販賣
    之事證有所不足，致知過坦承者難辭重典，飾詞否認者反得
    逞僥倖，而失情理之平。況且，販賣者從各種「價差」或「
    量差」或係「純度」謀取利潤方式，或有差異，然其所圖利
    益之非法販賣行為目的，則屬相同，並無二致；衡諸毒品取
    得不易，量微價高，依一般社會通念以觀，凡為販賣之不法
    勾當者，倘非以牟利為其主要誘因及目的，應無甘冒被查緝
    法辦重刑之危險，平白無端義務為該買賣之工作，是其販入
    之價格必較售出之價格低廉，而有從中賺取買賣差價牟利之
    意圖及事實，應屬符合論理法則，且不違背社會通常經驗之
    合理判斷。經查，被告、同案被告葉振緯與佯裝購買毒品之
    證人A1並非至親，且按毒品價格昂貴、取得不易，自客觀以
    言，倘無利可圖，被告及同案被告葉振緯何需甘冒重典為上
    開行為。據此，應認被告與同案被告葉振緯就其等共同販賣
    第二級毒品大麻未遂之犯行，主觀上應有從中賺取買賣價差
    或量差以營利之意圖，應屬無疑。
  ㈢綜上所述，本案事證明確，被告犯行堪予認定，應依法論科
    。
二、論罪科刑：
  ㈠按刑法上所謂陷害教唆，係指行為人原無犯罪之意思，純因
    具有司法警察權者之設計誘陷，以唆使其萌生犯意，待其形
    式上符合著手於犯罪行為之實行時，再予逮捕者而言。此種
    「陷害教唆」，因行為人原無犯罪之意思，具有司法警察權
    者復伺機逮捕，係以不正當手段入人於罪，尚難遽認被陷害
    教唆者成立犯罪。至於刑事偵查技術上所謂之「釣魚」者，
    則指對於原已犯罪或具有犯罪故意之人，司法警察於獲悉後
    為取得證據，以設計引誘之方式，佯與之為對合行為，使其
    暴露犯罪事證，待其著手於犯罪行為之實行時，予以逮捕、
    偵辦者而言。後者因犯罪行為人主觀上原即有犯罪之意思，
    倘客觀上又已著手於犯罪行為之實行時，自得成立未遂犯，
    與「陷害教唆」情形迥然有別（最高法院101年度台上字第3
    253號判決意旨參照）。又按刑法上關於販賣罪，祇要被告
    本身原有販賣之故意，且已著手於販賣行為之實行，即應分
    別情形論以販賣既遂或未遂。倘對造無買受之真意，為協助
    警察辦案、非法奪取買賣標的物或為其他目的而佯稱購買，
    雖事實上不能真正完成買賣，但被告原來既有販賣之故意，
    且已著手於販賣行為，仍應論以販賣罪之未遂犯（最高法院
    102年度台上字第373號判決意旨參照）。經查，證人A1為舉
    發毒販，並配合警方辦案，而以通訊軟體「Telegram」與同
    案被告葉振緯約定購買大麻等情，業據證人A1於警詢及偵訊
    時證述屬實（詳見偵查卷第37至40頁、第183至184頁）；而
    被告因缺錢花用，故係透過同案被告葉振緯在通訊軟體「Te
    legram」聊天群組「地下交易所」兜售大麻等情，亦據被告
    自承在卷（詳見本院卷第71頁），是被告及同案被告葉振緯
    自始即有販賣大麻之故意，自堪認定，而警方僅因達成犯罪
    調查目的之必要，由證人A1出面向被告及同案被告葉振緯購
    買大麻，藉以蒐集證據，並無其他違反法定程序之情形。準
    此，被告與同案被告葉振緯既有販賣大麻之故意，且依約攜
    帶大麻前往交付，後為警查獲本案犯行，足見被告、同案被
    告葉振緯本即有販賣毒品之故意，且已著手實行販賣之行為
    ，然因證人A1為協助警方辦案所需而無購買毒品之真意，致
    不能真正完成販賣行為，而屬未遂。是核被告所為，係犯毒
    品危害防制條例第4條第6項、第2項之販賣第二級毒品未遂
    罪。被告於著手販賣前，意圖販賣而持有毒品之低度行為，
    應為其嗣後著手販賣之高度行為吸收，不另論罪（最高法院
    101年度第10次刑事庭會議決議參照）。
  ㈡被告與同案被告葉振緯就上開販賣第二級毒品未遂犯行，有
    犯意聯絡及行為分擔，為共同正犯。
  ㈢被告客觀上已著手實施販賣犯行，然因證人A1自始即不具購
    買之真意，事實上不能真正完成買賣而不遂，為未遂犯，應
    依刑法第25條第2 項之規定，按既遂犯之刑減輕之。
  ㈣毒品危害防制條例第17條之適用：
  ⒈按毒品危害防制條例第17條第1項規定，犯該條例第4條至第8
    條、第10條或第11條之罪，供出毒品來源，因而查獲其他正
    犯或共犯者，減輕或免除其刑。被告就本案之犯行，於偵查
    中按毒品危害防制條例17條第1項規定「犯第4條至第8條、
    第10條或第11條之罪，供出毒品來源，因而查獲其他正犯或
    共犯者，減輕或免除其刑。」，所謂供出毒品來源係指足資
    辨別其非屬共犯或共同正犯前手之特徵，使調查或偵查犯罪
    之公務員因而對之發動調查或偵查，而適用該減刑規定，需
    供出毒品來源而查獲者（最高法院97年度台上字第1475號、
    98年度台上字第4062號、98年度台上字第3653號、98年度台
    上字第3391號判決意旨參照）。經查，本件被告固於本院審
    理時均供稱其毒品來源係綽號「小潘」之林念如，然經本院
    先後函詢臺灣桃園地方檢察署、新北市政府警察局刑事警察
    大隊有關被告是否有供出毒品上游乙節，經臺灣桃園地方檢
    察署於110年10月22日以桃檢俊倫109偵27003字第110910498
    6號函覆本院略以：本署未因被告陶嘉淵供述查獲毒品上游
    或共犯等情；新北市政府警察局刑事警察大隊於110 年10月
    19日以新北警刑四字第1104521701號函覆本院略以：經本大
    隊針對被告陶嘉淵所供述之毒品上游林某進行蒐證，惟林某
    參與之製毒集團遭法務部調查局臺北市調處及本局永和分局
    共同查獲，林某目前由臺灣桃園地方檢察署通緝中，故本大
    隊未因陶嘉淵之供述而查獲其毒品上游或共犯等情，有前開
    各函文在卷可按（詳見本院卷第99頁、第101頁），且公訴
    人亦於本院審理時表示：經檢方再與新北市刑大聯繫，承辦
    人表示該上游確係遭調查局臺北市調處所查獲，當時新北市
    刑大僅在蒐證階段，故本案應無毒品危害防制條例第17條第
    1項之適用等語明確（詳見本院卷第215頁）。據此，難認被
    告就本案販賣第二級毒品未遂之犯行有供出毒品來源因而查
    獲正犯或共犯之事實，自無毒品危害防制條例第17條第1項
    減刑規定之適用。又依上開函文及公訴人於論告時之內容可
    知，被告所稱之毒品上游林念如，已先遭法務部調查局臺北
    市調查處及新北市警察局永和分局共同查獲等情，顯難期待
    偵查機關在本院辯論終結前有依被告所供而破獲毒品來源之
    可能，是辯護人聲請本院再次函詢有無因被告供出上游而查
    獲（詳見本院卷第210頁），即無調查之必要，附此敘明。
  ⒉又按犯第四條至第八條之罪於偵查及歷次審判中均自白者，
    減輕其刑，毒品危害防制條例第17條第2 項定有明文。查被
    告就本案販賣第二級毒品未遂犯行，於偵查及本院審理時皆
    自白不諱，業如前述，爰依毒品危害防制條例第17條第2 項
    規定減輕其刑，並遞減其刑。
  ㈤至刑法第59條規定之酌量減輕其刑，必須犯罪另有特殊之原
    因與環境，在客觀上足以引起一般同情，認為即使予以宣告
    法定最低度刑，猶嫌過重者，始有其適用。此所謂法定最低
    度刑，固包括法定最低本刑；惟遇有其他法定減輕之事由者
    ，則應係指適用其他法定減輕事由減輕其刑後之最低度刑而
    言。倘被告別有法定減輕事由者，應先適用法定減輕事由減
    輕其刑後，猶認其犯罪之情狀顯可憫恕，即使科以該減輕後
    之最低度刑仍嫌過重者，始得適用刑法第59條規定酌量減輕
    其刑（最高法院 100年度台上字第744號判決意旨參照）。
    查本件被告所犯販賣第二級毒品未遂罪，經依前述減輕事由
    遞減其刑後，法定最低刑度已大幅降低，實已無情輕法重之
    憾，況被告販賣毒品戕害國人身心健康甚鉅，且本件交易毒
    品數量非微，難認有何特殊之原因與環境，依據客觀觀察足
    以引起一般同情，當無再援引刑法第59條之規定減輕其刑之
    餘地。是辯護人請求本件依刑法第59條之規定減輕其刑云云
    ，難認有據。
  ㈥爰審酌被告不思努力進取獲取所需，為圖一己之私利，夥同
    他人共同販賣第二級毒品大麻予他人，輕則戕害施用者之身
    心健康，重則引發各種犯罪，危害社會治安，所為實屬不該
    ，惟念被告犯後已坦承犯行，態度良好，並參酌其販賣數量
    、次數，犯罪所得，兼衡被告之素行、生活狀況、智識程度
    、犯罪之動機、目的等一切情狀，量處如主文所示之刑。
　㈦至於被告之辯護人雖請求本院宣告緩刑云云。然查，被告雖
    未曾因故意犯罪受有期徒刑以上刑之宣告，且犯罪後已坦承
    犯行，此有臺灣高等法院被告前案紀錄表在卷可查，惟此不
    過僅為法定刑內依刑法第57條審酌從輕科刑之標準，然因被
    告上開經本院量處之刑，已逾2 年有期徒刑，自不得再依刑
    法第74條第1 項規定宣告緩刑，附此敘明。 　 
三、沒收部分：
  ㈠扣案如附表編號一所示之大麻1包，係毒品危害防制條例所規
    定之第二級毒品，不問屬於犯罪行為人與否，應依毒品危害
    防制條例第18條第1項前段規定宣告沒收銷燬，至包裝前揭
    毒品之包裝袋，因與其內之毒品難以析離，且無析離之實益
    與必要，應一併沒收銷燬之；而毒品送鑑耗損之部分，既已
    滅失，自無庸宣告沒收銷燬。
  ㈡扣案如附表編號二、三所示之行動電話2 支，均係同案被告
    葉振緯所有，而非被告所有之物，業據同案被告葉振緯供承
    在卷（詳見偵字卷第25頁），則上開扣案物應否沒收或應如
    何沒收，因本案尚有同案被告葉振緯經本院通緝而尚未審結
    ，故有事實問題須待同案被告葉振緯於審理過程中進行釐清
    ，再由本院另行處理。
  ㈢另本件被告所涉本件犯行，因未及賣出毒品即遭警方查獲，
    尚無販賣所得之財物，自無從諭知沒收犯罪所得。
據上論斷，應依刑事訴訟法第299條第1項前段，毒品危害防制條
例第4條第6項、第2項、第17條第2項、第18條第1項前段，刑法
第11條、第28條、第25條第2項，判決如主文。
本案經檢察官陳映妏提起公訴，檢察官王珽顥到庭執行職務。
中　　華　　民　　國　　111 　年　　1 　　月　　13　　日
                  刑事第十七庭審判長法　官  張明道
                                    法　官  吳軍良
                                    法　官  李思緯
以上正本證明與原本無異。
如不服本判決應於收受判決後20日內向本院提出上訴書狀，並應
敘述具體理由。其未敘述上訴理由者，應於上訴期間屆滿後20日
內向本院補提理由書(均須按他造當事人之人數附繕本)「切勿逕
送上級法院」。 

　　　　　　　　　　　　　　　      書記官　吳怡靜
中　　華　　民　　國　　111 　年　　1 　　月　　13　　日
附表：
編號 物品名稱 備註  一 扣案之大麻1包(內有3包) ⑴人工鑑別檢體編號：000000000 ，總毛重253.36公克，總淨重240.73公克，驗餘總淨重240.70公克。 ⑵鑑驗用罄部分已滅失，無須宣告沒收。  二 扣案之小米廠牌行動電話1 支 同案被告葉振緯所有  三 扣案之蘋果廠牌型號IPHONE 6行動電話1 支 同案被告葉振緯所有 

附錄論罪科刑法條：
毒品危害防制條例第4 條第6 項、第2 項。 
毒品危害防制條例第4條
製造、運輸、販賣第一級毒品者，處死刑或無期徒刑；處無期徒
刑者，得併科新臺幣3千萬元以下罰金。
製造、運輸、販賣第二級毒品者，處無期徒刑或10年以上有期徒
刑，得併科新臺幣1千5百萬元以下罰金。
製造、運輸、販賣第三級毒品者，處7年以上有期徒刑，得併科
新臺幣1千萬元以下罰金。
製造、運輸、販賣第四級毒品者，處5年以上12年以下有期徒刑
，得併科新臺幣5百萬元以下罰金。
製造、運輸、販賣專供製造或施用毒品之器具者，處1年以上7年
以下有期徒刑，得併科新臺幣1百50萬元以下罰金。
前五項之未遂犯罰之。